【裁判字號】    95,交聲,292
【裁判日期】    950406
【裁判案由】    交管條例聲異
【裁判全文】
臺灣板橋地方法院交通事件裁定         95年度交聲字第292號
原處分機關  交通部公路總局臺北區監理所
異  議  人
即受處分人  乙○○
上列異議人因違反道路交通管理處罰條例事件，對於交通部公路
總局臺北區監理所中華民國95年2 月15日所為之處分（原處分案
號：北監自裁字第裁40-Z00000000號），聲明異議，本院裁定如
下：
    主  文
異議駁回。
    理  由
一、按「汽車行駛於高速公路或設站管制之道路，而不遵管制之
    規定者，處汽車駕駛人新臺幣三千元以上六千元以下罰鍰」
    ，道路交通管理處罰條例第33條第1 項定有明文，且依同條
    例第63條第1 項第1 款，應記違規點數1 點。而依同條例第
    33條第3 項授權所訂定之高速公路交通管制規則第9 條第1
    項第5 款規定：「汽車行駛高速公路，不得有駕駛人或前座
    乘客未繫安全帶之行為」，故汽車駕駛人在高速公路行駛時
    前座乘客未繫安全帶，即屬違反高速公路管制之規定，自應
    依首揭道路交通管理處罰條例之規定處以罰鍰及記違規點數
    ，應無疑義。
二、本件異議人即受處分人乙○○於民國94年12月25日晚上9 時
    13分許，駕駛車牌號碼P6-5201 號自用小客車，行經國道三
    號公路北向158.7 公里大甲收費站處，因未繫安全帶，而為
    內政部警政署國道公路警察局第七警察隊警員以異議人有前
    座乘客未繫安全帶之違規行為當場掣單舉發，嗣異議人於應
    到案日期前向原處分機關提出申訴，經原處分機關函請舉發
    單位調查結果，仍認異議人有上述違規事實，原處分機關乃
    依道路交通管理處罰條例第33條第1 項、第63條第1 項第1
    款（裁決書漏載第1 款）、違反道路交通管理事件統一裁罰
    基準表之規定，於95年2 月15日裁處受處分人罰鍰3,000 元
    並記違規點數1 點。
三、異議人於異議狀中固不否認有於前述時間、地點行車經過前
    揭路段之事實，惟否認有違反道路交通管理處罰條例之行為
    ，辯稱：前座乘客係伊太太有繫安全帶，當日伊太太於收費
    站前因家人來電接聽手機，隨後進入收費站時正好通話完畢
    ，伊太太即將手機置放於左前方音響下方之飲料杯中，此時
    員警見車內如此之動作而誤會前座乘客原未繫安全帶，係因
    看到員警才繫安全帶，並掣單舉發，因而表示不服云云。
四、經查，異議人即受處分人乙○○於94年12月25日晚上9 時13
    分許，駕駛車號P6-5201 號自小客車，在國道三號公路北上
    158.7 公里處，因前座乘客未繫安全帶之違規行為，遭警掣
    單舉發之事實，有內政部警政署國道公路警察局94年12月25
    日公警局交字第Z00000000 號舉發違反道路交通管理事件通
    知單1 紙及交通部公路總局臺北區監理所民國95年2 月15日
    北監自裁字第裁40-Z00000000號違反道路交通管理事件裁決
    書各1 件附卷可稽，並經證人即警員甲○○到庭結證：本件
    是我同事丙○○舉發的，但是是我看到違規情形。我當時是
    在大甲收費站收票亭旁，看到違規人車輛開進收票亭時，右
    前座乘客沒有繫安全帶，當時我與異議人車輛之距離約2公
    尺，透過票亭的燈光看著；我見狀便予攔車，此時看到右前
    座的乘客開始繫安全帶等語（見本院卷95年3 月16日訊問筆
    錄），衡諸本件證人即警員甲○○與異議人間不僅未有任何
    怨隙，且係毫不相識之人，衡情應無設詞攀誣或虛構違規事
    實陷害異議人之理；又按交通警員製單舉發違反道路交通管
    理處罰條例所列之違規事實，本質上為行政處分，係公務員
    基於職務上權力，依法就特定之具體事件所為具有公法上效
    果之單方行政行為，基於公務員為公法上行為具有公信力之
    原則，該行政處分當可被推定為真正，其據以依法處分之事
    實認定亦為真正無誤。本件經查並無任何證據足資證明警員
    有捏造事實違法取締之情事，亦無稽證顯示當時有導致警員
    錯誤舉發之情狀，則執勤警員本其維護交通秩序、安全職責
    所為之舉發，自堪推定為真實。至證人庭呈舉發當時之錄音
    光碟1 片，經本院勘驗結果，其內容並不足為異議人確有或
    確無上開違規行為之認定，此有勘驗筆錄1 份在卷可稽，附
    此敘明。綜上所述，本院認異議人應有駕駛汽車行駛於高速
    公路前座乘客未繫安全帶之違規事實，是原處分機關依道路
    交通管理處罰條例第33條第1 項、第63條第1 項第1 款、違
    反道路交通管理事件統一裁罰基準表之規定，裁處異議人罰
    鍰3,000 元並記違規點數1 點，核無違誤。本件異議為無理
    由，應予駁回。
據上論斷，應依道路交通案件處理辦法第19條，裁定如主文。
中    華    民    國    95    年    4     月    6     日
                  交通法庭  法  官  歐陽漢菁
上列正本證明與原本無異。
如不服本裁定，應於裁定送達後五日內向本院提出抗告狀。
                            書記官  莊川億
中    華    民    國    95    年    4     月    6     日


司法院資訊處製作；財團法人民間司法改革基金會備份。
